臺灣臺東地方法院刑事裁定　　　　　　　　　　　　　九十三年度聲字第六六八號
　　異　議　人　甲○○
右列異議人因違反山坡地保育利用條例等案件，對於檢察官之執行聲明異議，本院裁
定如左：
        主  文
異議駁回。
        理  由
一、聲明異議意旨略以：異議人前因違反山坡地保育利用條例案件，經本院以八十八
    年度訴字第二五○號判決（下稱系爭判決）：「應執行有期徒刑壹年。座落臺東
    縣達仁鄉○○段八○一號、八○二號二筆國有山坡地內建物共十二處（位置、名
    稱、面積詳如後所附台東縣政府太麻里地政事務所土地複丈成果圖）沒收之。緩
    刑肆年。」，嗣另經本院以九十一年度聲更字第三號裁定（下稱系爭裁定）將該
    判決之主文更正為：「應執行有期徒刑壹年，緩刑肆年。坐落臺東縣達仁鄉○○
    段八○一號、八○二號二筆國有山坡地內建物共十二處（位置、名稱、面積詳如
    後所附台東縣政府太麻里地政事務所土地複丈成果圖）沒收之。」，異議人不服
    ，乃提起抗告、再抗告，並經臺灣高等法院花蓮分院、最高法院分別以九十一年
    度抗字第六八號、九十二年度台抗字第九一號裁定駁回確定。惟按，系爭判決緩
    刑之位置記載在主文之中間，其意義顯然與緩刑記載在主文末尾不同。是系爭裁
    定以理由欄之內容為依據更正主文，顯係違法之更正，是本件既經緩刑期滿，則
    系爭判決之刑之宣告已失效力，自無執行之依據。況且，沒收之行刑權時效為三
    年，系爭判決既因異議人未提起上訴而告確定，則縱認本件沒收並非系爭判決緩
    刑宣告之範圍，然亦因迄今已逾三年而應類推適用刑法第八十四條第一項第五款
    規定而罹於行刑權時效。是以，臺灣臺東地方法院檢察署檢察官函囑臺東縣政府
    執行拆除顯然違法云云。
二、按罰金、罰緩、沒收、沒入及追徵之裁判，應依檢察官之命令執行之。又沒收物
    由檢察官處分之。刑事訴訟法第四百七十條第一項、第四百七十二條分別定有明
    文。是山坡地保育利用條例第三十四條第五項所定「沒收」之執行係屬檢察官之
    職權無訛，又沒收物係由檢察官處分之，故檢察官對於沒收物如何處分，在不違
    背法令範圍內，有其裁量權。次按，裁判除關於保安處分者外，於確定後執行之
    ，刑事訴訟法第四百五十六條前段定有明文。經查：系爭判決業於八十八年十一
    月十一日確定，而系爭裁定將系爭判決之主文更正為：「應執行有期徒刑壹年，
    緩刑肆年。坐落臺東縣達仁鄉○○段八○一號、八○二號二筆國有山坡地內建物
    共十二處（位置、名稱、面積詳如後所附台東縣政府太麻里地政事務所土地複丈
    成果圖）沒收之。」後，嗣經異議人提起抗告、再抗告，並經臺灣高等法院花蓮
    分院以九十一年度抗字第六八號、最高法院以九十二年度台抗字第九一號分別為
    抗告駁回、再抗告駁回之裁定確定等情，業經本院調閱臺灣臺東地方法院檢察署
    八十八年度執他字第八九一號卷宗查明無誤。是以，檢察官依據系爭判決、裁定
    之確定裁判以為執行，尚難謂係非法執行。次查，系爭判決於八十八年十一月十
    一日確定，而本件檢察官隨於同年月二十六日發扣押物處分命令，已開始行使行
    刑權，並無行刑權不行使之情形，是異議人以本件已逾行刑權時效抗辯，亦無理
    由。
三、綜上，本件檢察官請主管機關即臺東縣政府拆除沒收物，為檢察官依確定裁判所
    為之處分方法，異議人認執行指揮拆除係屬違法云云而聲明異議，顯屬無據，應
    依刑事訴訟法第四百八十六條，裁定如主文。
中      華民      國      九十三      年      十一    月  二十二  日
                              臺灣臺東地方法院刑事第三庭
                                        法  官  范乃中
右正本證明與原本無異。
如不服本裁定，應於裁定送達後五日內，向本院提出抗告狀。（須附繕本）
「切勿逕送上級法院」
                                        書記官  陳俊德
中      華      民      國      九十三      年      十一    月  二十四  日
